臺灣新竹地方法院刑事判決　　　　　　　 95年度訴字第579號
公　訴　人　臺灣新竹地方法院檢察署檢察官
被　　　告　丙○○
上列被告因妨害自由案件，經檢察官提起公訴（九十四年度偵字
第五○九一號），本院判決如下：
    主  文
丙○○無罪。
    理  由
一、本件公訴意旨略以：告訴人甲○○於民國九十四年九月一日
    晚上十一時許，行經被告丙○○所經營位於新竹市○○路○
    段四七二號之「亞泰當舖」前時，因遭被告丙○○所飼養之
    狗追咬，告訴人甲○○本能反應將該隻狗追離，致被告丙○○心生不悅，竟與姓名年籍不詳之某成年男子，共同基於傷
    害他人之犯意聯絡，徒手毆打告訴人甲○○，致甲○○受有
    顏面瘀傷併四肢挫傷之傷害（傷害部分業據告訴人甲○○撤
    回告訴，並經本院為不受理判決確定在案），其等復另基於
    妨害他人自由之犯意聯絡，強行將告訴人甲○○架至上開當
    舖內，並拉下鐵門，以之控制甲○○之行動自由。因認被告
    丙○○涉犯刑法第三百零二條第一項之妨害自由罪嫌等語。
二、按犯罪事實應依證據認定，無證據不得認定犯罪事實；又不
    能證明被告犯罪者，應諭知無罪之判決，刑事訴訟法第一百
    五十四條第二項、第三百零一條第一項分別定有明文。又事
    實之認定，應憑證據，如未能發現相當證據，或證據不足以
    證明，自不能以推測或擬制之方法，為裁判基礎；且認定不
    利於被告之事實須依積極證據，苟積極證據不足為不利於被
    告事實之認定時，即應為有利於被告之認定；另認定犯罪事
    實所憑之證據，雖不以直接證據為限，間接證據亦包括在內
    ，然而無論直接證據或間接證據，其為訴訟上之證明，須於
    通常一般之人均不致有所懷疑，而得確信其為真實之程度者
    ，始得據為有罪之認定，倘其證明尚未達到此一程度，而有
    合理之懷疑存在，無從使事實審法院得為有罪之確信時，根
    據「罪證有疑，利於被告」之證據法則，即不得遽為不利被
    告之認定，應由法院為諭知被告無罪之判決（最高法院四十
    年臺上字第八十六號、三十年上字第八一六號、七十六年臺
    上字第四九八六號判例意旨參照）。次按，檢察官對於起訴
    之犯罪事實，倘其所提出之證據，不足為被告有罪之積極證
    明，或其指出之證明方法，無從說服法院以形成被告有罪之
    心證，基於無罪推定之原則，自應為被告無罪判決之諭知（
    最高法院九十二年度臺上字第一二八號判例意旨參照）。且
    告訴人之告訴，係以使被告受刑事追訴為目的，是其陳述是
    否與事實相符，仍應調查其他證據以資審認，最高法院五十
    二年臺上字第一三○○號判例明揭此旨。
三、本件公訴人認被告丙○○涉犯刑法第三百零二條第一項之妨
    害自由罪嫌，無非係以（一）告訴人甲○○之指訴，（二）
    警員戊○○所製作之偵查報告及公務電話紀錄等為其論據。
四、訊據被告丙○○固坦承在上址經營「亞泰當舖」之事實，惟
    堅詞否認有何公訴人所指之妨害自由犯行，辯稱：九十五年
    九月一日晚上十一時許是因為告訴人甲○○無故毆打被告所
    飼養、當時在店門口走動的狗，甲○○用石頭以及用腳踹打
    被告的狗之後，就要離開，被告為了要留住甲○○並報警處
    理，才將甲○○拉進「亞泰當舖」內，並沒有將鐵門拉下，
    也沒有要妨害甲○○行動自由之意思，甲○○當時在當鋪內
    是可以自由打電話的等語。
五、查：
（一）證據能力部分：
      按被告以外之人於審判外之陳述，雖不符刑事訴訟法第一
      百五十九條之一至一百五十九條之四之規定，而經當事人
      於審判程序同意作為證據，法院審酌該言詞陳述或書面陳
      述作成時之情況，認為適當者，亦得為證據。當事人、代
      理人或辯護人於法院調查證據時，知有第一百五十九條第
      一項不得為證據之情形，而未於言詞辯論終結前聲明異議
      者，視為有前項之同意，刑事訴訟法第一百五十九條之五
      定有明文。本件公訴意旨所舉告訴人甲○○於警詢、偵查
      之陳述，固屬被告以外之人於審判外之言詞陳述，惟被告
      於本院準備程序時已表示對於該證據能力不爭執，同意作
      為證據，故甲○○於警詢、檢察官訊問時所為之陳述，均
      有證據能力。另被告提出之監視光碟一片及翻拍相片三紙
      ，公訴人亦未對該證據能力有所爭執，同理亦應認有證據
      能力。至於警員戊○○所製作之偵查報告及公務電話紀錄
      ，係公務員職務上製作之紀錄文書，若有錯誤、虛偽，公
      務員可能因此負擔刑事及行政責任，故其正確性甚高，且
      係屬於可受公開檢查之狀態，可信度亦高，依據刑事訴訟
      法第一百五十九條之四第一款之規定，亦可認有證據能力
      。
（二）關於被告辯稱其所飼養之黑狗，於九十四年九月一日晚上
      ，在「亞泰當舖」外，遭告訴人甲○○追趕毆打之部分：
  １、經本院勘驗當晚架設在「亞泰當舖」外之監視光碟內容結
      果可知，告訴人甲○○在上開時、地確實有追逐該黑狗，
      並以腳踢狗，以及拿石頭丟擊狗的動作，此有本院卷第九
      二頁之勘驗筆錄及翻拍自監視光碟之相片三紙（見本院卷
      第二四頁）可稽。
  ２、證人即告訴人甲○○於警詢及本院審理時，自承其確實有
      追該黑狗，並對於本院上開勘驗筆錄內容並不爭執（見偵
      查卷第二二頁背面、本院卷第九三頁）。
  ３、證人丁○○、己○○於本院審理時分別具結證稱當晚由「
      亞泰當舖」內之監視器畫面，確實有看到告訴人甲○○在
      追打狗，狗被打到受傷流血等語（見本院卷第一○二、一
      ○四、一○七頁背面、第一○八頁）。
  ４、證人即警員戊○○於本院審理時亦證稱：當晚接到一一○
      通報「亞泰當舖」有糾紛，我即過去處理，在現場被告丙○○就表示他所飼養的狗被甲○○毆打，我在現場有看到
      一隻黑色的狗，嘴巴流血，地上都是血等語（見本院卷第
      九七、九八頁）。且證人戊○○於九十四年九月七日所製
      作之上開偵查報告及受理各類案件紀錄表上亦均記載係因
      「亞泰當舖」有狗被打傷而獲報前往處理等情（見偵查卷
      第五頁、本院卷第一六二頁）。
  ５、綜上可認，被告辯稱告訴人甲○○有追打其所飼養之黑狗
      乙情，並非虛假，為可採信。
（三）關於被告是否有妨害自由犯行部分：
  １、證人丁○○於本院審理時具結證稱：看到狗被追打後，丙○○就開鐵門走出去，問甲○○為何要打狗，二人就互相
      理論、拉扯，丙○○就請甲○○進當舖，並打電話報警，
      甲○○也一直走來走去在打自己之電話，約五、六分鐘後
      警察就到場了，警察還未到時，甲○○就跑出當舖外，我
      們也跟著出去，警察來的時候，甲○○已經距離當舖大概
      三十公尺，之後警察就把甲○○帶回派出所等語（見本院
      卷第一○二、一○三頁）。
  ２、證人己○○於本院審理時亦證稱：甲○○是丙○○請他進
      當鋪的，甲○○在當舖內一直用自己的手機打電話，丙○○報警後，甲○○一直想走，但是丙○○要他等警察來再
      走，警察來時，甲○○已經往經國路方向走，距離當舖之
      騎樓有一、二十公尺遠等語（見本院卷第一○七至一○九
      頁）。
  ３、證人戊○○於本院審理時證稱：我到「亞泰當舖」時，全
      部的人都在當舖外面，我先問是誰報案，報案人是丙○○
      ，他說他的狗被打，人也跑到店裡面去，我就問行為人在
      哪裡，他手指向經國路往和平路方向，當時丙○○指的人
      就是甲○○，而且路上只有他一人，我過去要抄行為人的
      資料，對方不給，我就請他上警車，因為他有喝酒，我們
      花了一點時間講了一下他才上警車，當時我有針對打狗及
      私闖民宅的部分問丙○○要不要告，但是丙○○說這是小
      事情算了等語（見本院卷第九七、九八頁）。
  ４、經核上開三位證人所述，被告確實於其所飼養之黑狗被打
      後，有至當舖門外與告訴人發生理論與拉扯，且被告之後
      確實有報警處理，此亦有上開偵查報告及證人戊○○於九
      十六年六月五日所製作之第二份偵查報告上記載「報案人
      丙○○」等情可參。可見被告當時縱有不讓告訴人離開，
      或要告訴人進入當舖內之行為，其目的應該是要針對告訴
      人打狗一事，請警察到場來處理，而衡諸常情，飼主看見
      自己所飼養之小狗遭人毆打至流血，當下必定氣憤不已，
      若因此欲攔下打狗之人不讓其離開，並報警處理，本院認
      此反應乃人之常情，是否可因此客觀之行為即認為被告主
      觀上有妨害自由之犯意，尚有疑義，另就民事損害賠償之
      角度觀之，被告對於告訴人打狗之行為，或可依法請求損
      害賠償，則被告基於權利人之立場要求告訴人留在現場等
      候警察到場處理，亦難認係基於妨害自由之意思，況本件
      被告確實有報警行為，更加可以認定被告主觀上並無妨害
      告訴人行動自由之不法意思 。
  ５、告訴人甲○○雖於九十四年九月一日晚上十時三十七分許
      ，曾以其當時所持用之0000000000號行動電話撥打一一○
      報案稱自己被打並遭軟禁，然經本院勘驗該報案錄音光碟
      結果，告訴人甲○○在電話中語氣平穩的跟警員說「經國
      路二段二八○號《應係四七二號之口誤》當舖出事了」，
      警員問「出什麼事」，甲○○表示「我被軟禁」等情，有
      勘驗筆錄在卷可稽（見本院卷第一四九頁）。告訴人於本
      院亦自承其確實有在當舖內撥打上開行動電話，並稱報案
      內容就是如上開勘驗內容。另證人乙○○於本院審理時亦
      證稱：九月一日當晚，我哥哥（甲○○）用他的行動電話
      打給我，說他被人家打了，在當舖裡，我就馬上趕到「亞
      泰當舖」，到達時，我哥哥人在當舖騎樓前面的馬路邊，
      其他三人也站在馬路邊，丙○○說是我哥哥不對打他的狗
      ，我說如果我哥哥真的有打你們家的狗，我跟你們道歉，
      但是事情到此為止，丙○○也爽快答應，之後我跟丙○○
      的朋友一起到派出所帶回我哥哥等語（見本院卷第一四五
      至一四七頁）。顯然告訴人甲○○在當舖內不僅可以自由
      打電話報警，另也有打電話聯絡其弟乙○○到場，而此亦
      與證人丁○○、己○○上開甲○○在當舖內有一直打電話
      之證述內容相符。則由告訴人甲○○上開口氣平穩的打電
      話之情形及證人戊○○證述伊到達現場時，告訴人甲○○
      係在當舖外逕自走在路上，且與當舖已有一段距離等客觀
      情形觀之，實難認告訴人甲○○之人身有何行動自由受限
      制之情形。
  ６、證人即告訴人甲○○於九十四年九月四日警詢時指稱：遭
      由當舖內衝出來的三名男子動手毆打，並強行架到當舖內
      把鐵門拉下來繼續毆打等語（見偵查卷第二二頁）；於本
      院審理時則證稱：係遭丙○○及另一名男子架住押進當舖
      內，把鐵門關起來毆打，我雖然有打電話報警，但是丙○○隨即將手機拿去並往地上摔，我的手機就被摔壞了，警
      察到場時，我是坐在當舖內之沙發上，我沒有打電話通知
      我弟弟乙○○，不知道他後來為何會到派出所，我只有追
      狗，沒有打傷狗，我在警詢時所述內容不是很準確等語（
      見本院卷九二至九六頁）。證人甲○○對於如何被押進當
      舖之經過，前後所述並不一致，證人對此情形竟稱距離案
      發時間較近所做之警詢所述內容不準確，實有違常情。再
      者，證人既稱其所持用之上開行動電話已經在當舖內遭被
      告丙○○摔壞，但經查證人於當晚十一時零三分三十七秒
      在派出所時，仍有以該門號之行動電話向一一○報案，此
      有新竹市警察局查詢錄音資料一紙在卷可參（見本院卷第
      一二九頁），並經本院勘驗該通報案電話內容在卷（見本
      院卷第一四九頁），可見告訴人此部分之指訴不實在。另
      告訴人稱其未打電話給證人乙○○、及證人戊○○到場時
      告訴人仍在當舖內等情形，亦與證人乙○○（證人乙○○
      比證人戊○○先到場時，即已看見甲○○站在當舖外之馬
      路邊）、戊○○所證述內容不符。綜上，既然告訴人所為
      之指訴內容有諸多瑕疵甚至不符實情之處，則其所為指訴
      本院認為難以採信，更遑論據以為被告有公訴人所指妨害
      自由犯行之論據。
六、綜上所述，並無其他證據證明被告丙○○涉有告訴人指述上
    開之妨害自由犯行，此外，復查無其他積極、確切之證據足
    以證明被告等人有如公訴人所指述之犯行，公訴人所指證據
    ，在經驗及論理法則上尚堪存疑，而難以採為對被告不利之
    認定，無從為被告有罪之確信，依「罪證有疑，利於被告」
    之證據法則，自應為被告無罪之諭知。
七、據上論斷，應依刑事訴訟法第三百零一條第一項判決如主文
    。
本案經檢察官葉乃瑋到庭執行職務。
中　　華　　民　　國　　96　　年　　8 　　月　　21　　日
                  刑事第六庭審判長法　官　 遲中慧
                                  法  官   林昌義
                                  法  官   魏瑞紅
以上正本證明與原本無異。
如不服本判決應於收受本判決後十日內向本院提出上訴書狀，其
未敘述上訴理由者，並得於提起上訴後二十日內向本院補提理由
書狀 (均須按他造當事人之人數附繕本)「切勿逕送上級法院」
中　　華　　民　　國　　96　　年　　8 　　月　　21　　日
                                  書記官   吳月華
